高雄高等行政法院裁定　　　　　　　　　　　　　　　九十一年度簡字第二二二號
　　原　　　告　甲○○
　　被　　　告　高雄市政府
　　代　表　人　乙○○　○○
　　訴訟代理人　丙○○
　　　　　　　　丁○○
　　　　　　　　戊○○
右當事人間因區段徵收事件，原告不服內政部中華民國九十一年三月十八日台內訴字
第○九○○○○八五二一號訴願決定，提起行政訴訟。本院裁定如左：
　　主  文
原告之訴駁回。
訴訟費用由原告負擔。
    理  由
一、按「原告之訴，有起訴不備其他要件者，行政法院應以裁定駁回之。」為行政訴
    訟法第一百零七條第一項第十款所明定。又「人民因中央或地方機關之違法行政
    處分，認為損害其權利或法律上之利益，經依訴願法提起訴願而不服其決定，．
    ．．．．．得向高等行政法院提起撤銷訴訟。」同法第四條第一項前段亦有明文
    。故提起撤銷訴訟須以「行政處分」存在為前提，而行政處分依訴願法第三條第
    一項規定，係指中央或地方機關就公法上具體事件所為之決定或其他公權力措施
    而對外直接發生法律效果之單方行政行為而言。另意思通知乃表示人表示一定期
    望的行為；而觀念通知，則為表示人表示對一定事實的觀念或認識（施啟揚著民
    法總則第一九四頁參照）；故觀念通知或意思通知並不因其通知而直接發生法律
    效果，是行政機關所為通知，其性質若為觀念通知或意思通知者，則該通知即非
    行政處分甚明。
二、本件原告起訴意旨略以：原告係就被告民國（下同）九十年八月十三日高市府地
    發字第三一七九六號函之處分爭執，提起本件行政救濟；而該函不僅對原告應繳
    納之差額地價金額計算有誤，且載明原告迄未繳清，得移送強制執行，故為一行
    政處分。另依平均地權條例規定領回抵價地之面積超過應領面積在○‧五平方公
    尺以下者，得免原土地所有權人繳納差額地價。是原告所領回坐落高雄市○○段
    ○○段一一一地號及一四八地號土地（下稱系爭土地），均應就超過面積扣除○
    ‧五平方公尺後，再計算原告應繳納之差額地價，是被告所計算而通知原告繳納
    之差額地價金額有誤。且依平均地權條例施行細則第七十八條規定，對於差額地
    價逾期未繳者，徵收機關得不囑託該管登記機關辦理其領回抵價地之所有權登記
    。故原告未繳納差額地價時，被告僅得不囑託辦理所有權登記，而不得就此差額
    地價對原告強制執行。是被告九十年八月十三日高市府地發字第三一七九六號函
    之處分係屬違法，而聲明求為判決訴願決定及原處分關於就坐落高雄市○○段○
    ○段一一一地號及一四八地號土地核定原告應繳納差額地價之金額各超過新台幣
    （下同）四萬元及六千三百四十四元部分均撤銷。
三、經查：被告所屬之地政處分別於八十六年十二月十九日及八十七年四月二十三日
    分別以高市地政發字第一八七四五號、四七六七號公告高雄市○○區○○段區段
    徵收範圍內芎蕉段抵價地土地分配結果暨各項圖冊，並同時通知各原土地所有權
    人。嗣經被告所屬之地政處實施地籍測量且分別於八十七年四月二十八日、八十
    七年六月二十一日以高市地政發字第四九六五號及七二六五號公告釐正土地分配
    面積，因原告實際受分配之系爭土地面積超過應領之面積，故應繳納差額地價分
    別為四萬二千元及一萬八千五百四十四元。被告地政處土地開發總隊乃以八十七
    年五月一日八七高市地發五字第五六五七號函送達差額地價繳款書，通知原告繳
    納差額地價，嗣原告於同年六月一日具狀對該通知繳納差額地價之處分爭執，請
    求更正差額地價之金額，並經被告地政處土地開發總隊以八十七年六月十六日八
    七高市地發四字第七二五九號函復原告更正差額地價之申請於規定不合，礙難照
    辦。爾後被告地政處土地開發總隊又多次發函通知原告繳納此差額地價，原告並
    屢次提出陳情書請求更正差額地價金額，嗣被告於九十年八月十三日以高市府地
    發字第三一七九六號函附繳款書二份通知原告繳納差額地價及移送強制執行一事
    ，原告對此函不服，而提起訴願及本件行政訴訟等情，已經兩造分別陳述在卷，
    並有原告歷次申請書、被告地政處土地開發總隊八十七年五月一日八七高市地發
    五字第五六五七號函、八十七年六月十六日八七高市地發四字第七二五九號函、
    八十七年六月十九日八七高市地發五字第八一四八號函、八十九年十月三十一日
    八九高市地發五字第一四七五二號函、八十九年十一月二十八日八九高市地發四
    字第一五四七七號函及被告九十年八月十三日高市府地發字第三一七九六號附卷
    足稽。而原告本件係對被告九十年八月十三日高市府地發字第三一七九六號函，
    提起訴願及行政訴訟一節，已經原告於本院審理中陳述甚明，並有訴願書附訴願
    卷及行政訴訟起訴補呈事實及理由狀在卷足按。然觀被告九十年八月十三日高市
    府地發字第三一七九六號函之內容，其除重複被告已多次通知之原告就系爭土地
    應繳納之差額地價四萬二千元及一萬八千五百四十四元迄未繳納，檢附繳款書請
    原告繳納外，並載明「．．．．．．迄未繳清，得依土地徵收條例第四十六條第
    二項及行政執行法第四條、第十一條規定移送法務部行政執行署所屬行政執行處
    強制執行。」等情，有該函附卷可按；故此函核其性質僅為被告就特定事實之認
    知或對一定事項之觀念（即行政執行法相關法律之規定）向原告為表達之觀念通
    知，及對原告為催繳該差額地價請求之意思通知，故此函對原告並不會直接發生
    任何法律效果，依首開所述即非行政處分。本件原告據以爭執之被告九十年八月
    十三日高市府地發字第三一七九六號函既非行政處分，故訴願決定以該函非行政
    處分，不予受理，核無不合。原告提起本件行政訴訟，求為撤銷，顯非合法，應
    予駁回。至原告就被告地政處土地開發總隊八十七年五月一日高市地發五字第五
    六五七號函不服，於八十七年六月一日具狀對之爭執，是否應依據改制前行政法
    院四十四年度判字第四七號判例認為係提起訴願，則為另一問題，併予敘明。
四、依行政訴訟法第一百零七條第一項第十款、第一百零四條、民事訴訟法第九十五
    條、第七十八條，裁定如主文。
中　　　華　　　民　　　國    九十一　　年　  　十　　　月　　三十一　　日
                              高雄高等行政法院第一庭
                                          法      官　楊惠欽
右為正本係照原本作成。
如不服本裁定，應於送達後十日內，向本院提出抗告狀並表明抗告理由，如於本裁定
宣示後送達前提起抗告者，應於裁定送達後十日內補提抗告理由書（須按他造當事人
人數附繕本）。
提起抗告應繳納送達用雙掛號郵票六份（每份三十四元）。
中　　　華　　　民　　　國    九十一　　年　  　十　　　月　　三十一　　日
　　　　　　　　　　　　 　　　　　　　　 法院書記官　藍亮仁
附註：
行政訴訟法第二百三十五條（第一項、第二項）：
對於適用簡易程序之裁判提起上訴或抗告，須經最高行政法院之許可。
前項許可，以訴訟事件所涉及之法律見解具有原則性者為限。
